臺灣新竹地方法院刑事判決
111年度交易字第315號
公  訴  人  臺灣新竹地方檢察署檢察官
被      告  羅豊淇


上列被告因過失傷害案件，經檢察官提起公訴（110年度偵字第1
2643號），本院判決如下：
    主  文
羅豊淇犯過失傷害罪，處拘役參拾日，如易科罰金，以新臺幣壹
仟元折算壹日。
    事  實
羅豊淇於民國110年7月1日下午4時43分許，駕駛AJA-9077號自用
小客車（下稱B車）沿新竹縣竹北市自強五路北向車道行駛，行經
新自強五路與成功十街口（下稱本案路口），因本案路口為無號
誌交叉路口，行經時若未持續注意車前狀況，將可能與路口左右
來車發生碰撞而有其危險性，且其行向於路口前設有「慢」字號
誌路口而更應減速慢行，故負有應注意車前狀況、隨時採取必要
安全措施之注意義務，卻未注意履行而持續於未減速情形下向前
行駛；同時陳輝煌則駕駛KLC-1622號營業大貨車（下稱A車，屬
左方車）沿成功十街東向車道駛至本案路口，亦未注意車前狀況
禮讓右方車先行即貿然直行，羅豊淇所駕駛之B車車頭遂於未減
速之情形下直接撞擊前方A車之副駕駛座右側車門，其上開未注
意履行注意義務行為所產生的危險即於碰撞發生時現實化，導致
陳輝煌受有右側胸部鈍挫傷之傷害。上開行為之危險性乃一般人
均可認知，羅豊淇於事故當時亦無低於一般人認知能力之特殊情
形，故其能注意預見此危險性，而有過失。羅豊淇於肇事後留在
事故現場，在未被有偵查犯罪職權之機關或公務員發覺前，即向
前來現場處理之員警坦承其為車禍肇事之人而自首犯罪，嗣並接
受裁判。
    理  由
（為利精簡，案內相關人於初次提及後將適度省略稱謂）
壹、證據能力部分：
　　本案認定事實所引用之卷內被告以外之人於審判外之言詞或
    書面陳述，檢察官、被告羅豊淇於本院審理時均同意其作為
    本案證據之證據能力（院卷第32-33頁），於辯論終結前亦
    未對該等證據之證據能力聲明異議（院卷第33-35頁），本
    院復審酌前揭陳述作成時之情況，並無違法取證之瑕疵，亦
    認以之作為證據為適當，是本案有關被告以外之人於審判外
    之言詞或書面陳述等供述證據，依刑事訴訟法第159條之5規
    定，自均得為證據。
貳、實體部分：
一、事實認定：
　㈠訊據被告對於前揭犯罪事實均坦承不諱（院卷第33頁），並
    經證人陳輝煌於警詢及偵查中證述明確（偵卷第3-4、5-6、
    53頁），且有陳輝煌之東元醫院診斷證明書、道路交通事故
    現場圖、道路交通事故調查報告表㈠㈡、A車及B車之車籍資料
    、警方事故現場蒐證照片、案發現場監視錄影截圖、本院就
    前揭現場監視錄影之勘驗筆錄暨截圖等在卷可查（偵卷第7
    、9-11、15、18、19-35頁、院卷第27-28、39-40頁），足
    認被告自白與事實相符。
　㈡又本院認為，從體系角度觀察道路交通安全規則第94條第1項
    、第3項及第4項（本文），可以發現該條第1項及第3項後段
    的禁止規範，實際上是前段誡命規範的例示規定，而與不具
    備此等例示性的同條第4項本文規定不同。故適用道路交通
    安全規則第94條第3項前段「應注意車前狀況及兩車並行之
    間隔，並隨時採取必要之安全措施」規定時，應整體參酌該
    條項後段關於危險駕駛的例示，亦即在認定行為人有「未注
    意車前狀況」、「未隨時採取必要安全措施」的規範違反行
    為時，雖不致要求需達於蛇行等危險駕駛的程度，但至少仍
    應進一步說明行為人之駕駛行為具備相當程度失當。而查，
    被告於本案具體行向上雖為路權較為優先之右方車，但碰撞
    發生前A車既然已在其前方，被告在碰撞發生前卻無明顯減
    速情形，應認其對車前狀況所加諸之注意程度顯然不足而確
    有失當，因此，本案事證已屬明確，被告所為應予依法論科
    。
　㈢至於公訴意旨雖認被告本案具體違反注意義務之情節另包括
    「超速行駛」，惟依前揭警方道路交通事故調查報告表㈠所
    載（偵卷第10頁），可知案發現場之速限為時速50公里，而
    被告雖於偵查中自稱案發時車速約時速50-60公里之外（偵
    卷第53頁），但其在警方談話紀錄中則供稱其車速約時速40
    -50公里（偵卷第4頁），而卷內亦別無其他證據足以佐證被
    告當時之確切車速，故依具體事證而論，自無從認定被告有
    何超速之情事，就此而言本院認為公訴意旨尚有誤會，應予
    更正。
　㈣另就陳輝煌於本案是否發生「過失競合」乙節，以下則另予
    述明之：
  ⒈按刑法上之過失犯，祇須危害之發生，與行為人之過失行為
    ，具有相當因果關係，即能成立，縱行為人之過失，與被害
    人本身之過失，併合而為危害發生之原因時，仍不能阻卻其
    犯罪責任，最高法院93年度台上字第1017號判決意旨固已闡
    述明確（下稱系爭實務見解）。是以，所謂「過失併合」（
    或稱過失競合）之存在與否，認定關鍵自係「行為是否屬危
    害發生之原因」之客觀相當因果關係判斷，而與行為人是否
    具備「能注意」之主觀要件無涉。
  ⒉而查，依上開本院勘驗結果、及警方所繪製之道路交通事故
    現場圖，可知陳輝煌於案發當時亦確實同有未注意車前狀況
    （即左方車未讓右方車）之注意義務違反行為，故縱有被告
    違反注意義務行為之同時存在，亦不能阻斷陳輝煌行為危險
    性現實化為本案碰撞事故之通常進程，故本院雖認陳輝煌確
    因本案事故而受有傷害，然其違反注意義務之行為，與本案
    事故結果間在刑法上仍同樣具備相當性，而有刑法上的相當
    因果關係存在。揆諸前揭說明，其注意義務違反行為應與被
    告本案之行為間生有系爭實務見解所謂的「過失競合」、亦
    即學說上所謂「過失同時犯」的關係，惟此並不阻卻被告之
    過失犯罪責任，一併敘明。
二、法律適用：
    核被告所為，係犯刑法第284條前段之過失傷害罪。又被告
    於肇事後留在事故現場，在未被有偵查犯罪職權之機關或公
    務員發覺前，即向前來現場處理之員警坦承其為車禍肇事之
    人而自首犯罪，嗣並接受裁判等情，有自首情形紀錄表在卷
    可查（偵卷第13頁），堪認符合自首之規定，爰依刑法第62
    條前段規定減輕其刑。
三、量刑審酌：
    爰以行為人之行為責任為基礎，審酌本案與刑法第57條各款
    規定相適合之事實暨其他一切情狀（含被告於案發後已知坦
    承犯行、陳輝煌本案違反注意義務之駕駛行為客觀上與事故
    結果間亦有相當因果關係、陳輝煌於本案所受實際傷勢並非
    極為嚴重等情），量處如主文所示之刑，並諭知易科罰金之
    折算標準；又依刑事訴訟法第310條之1第1項規定，上開審
    酌細節並非宣告6月以下得易科罰金有期徒刑、拘役或罰金
    、免刑判決之必要記載事項，爰不另予詳細敘明。
據上論斷，應依刑事訴訟法第299條第1項前段，判決如主文。
本案經檢察官陳榮林提起公訴，由檢察官邱宇謙到庭執行職務。
中　　華　　民　　國　　111 　年　　7 　　月　　19　　日
                  刑事第九庭  法　官  黃沛文
以上正本證明與原本無異。
如不服本判決應於收受本判決後20日內向本院提出上訴書狀，上
訴書狀應敘述具體理由。上訴書狀未敘述上訴理由者，應於上訴
期間屆滿後20日內補提理由書狀於本院(均須按他造當事人之人
數附繕本 )「切勿逕送上級法院」。 
中　　華　　民　　國　　111 　年　　7 　　月　　19　　日
                              書記官  林欣緣
附錄本判決論罪法條：
中華民國刑法第284條
因過失傷害人者，處1年以下有期徒刑、拘役或10萬元以下罰金
；致重傷者，處3年以下有期徒刑、拘役或30萬元以下罰金。